臺灣彰化地方法院民事裁定
111年度消債職聲免字第13號
聲  請  人  
即債務人    梁勇吉  
代  理  人  張仕融律師（法扶律師）  
相  對  人  
即債權人    國泰世華商業銀行股份有限公司

法定代理人  郭明鑑  


相  對  人  
即債權人    滙豐(台灣)商業銀行股份有限公司

法定代理人  麥康裕  


相  對  人  
即債權人    臺灣銀行股份有限公司

法定代理人  許志文  


相  對  人  
即債權人    良京實業股份有限公司

法定代理人  平川秀一郎



相  對  人  
即債權人    滙誠第二資產管理股份有限公司

法定代理人  鄧翼正  


相  對  人  
即債權人    滙誠第一資產管理股份有限公司

法定代理人  王裕南  


相  對  人  
即債權人    新加坡商艾星國際有限公司台灣分公司

法定代理人  丁振原  


相  對  人  
即債權人    勞動部勞工保險局

法定代理人  鄧明斌  
上列當事人因消費者債務清理事件聲請免責，本院裁定如下：
    主  文
債務人甲○○應不予免責。 
    理  由
一、按法院為終止或終結清算程序之裁定確定後，除別有規定外
    ，應以裁定免除債務人之債務。法院裁定開始清算程序後，
    債務人有薪資、執行業務所得或其他固定收入，扣除自己及
    依法應受其扶養者所必要生活費用之數額後仍有餘額，而普
    通債權人之分配總額低於債務人聲請清算前2年間，可處分
    所得扣除自己及依法應受其扶養者所必要生活費用之數額者
    ，法院應為不免責之裁定。但債務人證明經普通債權人全體
    同意者，不在此限。又債務人有下列各款情形之一者，法院
    應為不免責之裁定，但債務人證明經普通債權人全體同意者
    ，不在此限：㈠於7年內曾依破產法或本條例規定受免責。㈡
    故意隱匿、毀損應屬清算財團之財產，或為其他不利於債權
    人之處分，致債權人受有損害。㈢捏造債務或承認不真實之
    債務；㈣聲請清算前2年內，因消費奢侈商品或服務、賭博或
    其他投機行為，所負債務之總額逾聲請清算時無擔保及無優
    先權債務之半數，而生開始清算之原因。㈤於清算聲請前1年
    內，已有清算之原因，而隱瞞其事實，使他人與之為交易致
    生損害。㈥明知已有清算原因之事實，非基於本人之義務，
    而以特別利於債權人中之一人或數人為目的，提供擔保或消
    滅債務。㈦隱匿、毀棄、偽造或變造帳簿或其他會計文件之
    全部或一部，致其財產之狀況不真確。㈧故意於財產及收入
    狀況說明書為不實之記載，或有其他故意違反本條例所定義
    務之行為，致債權人受有損害，或重大延滯程序。消費者債
    務清理條例（下稱消債條例）第132條、第133條、第134條
    分別定有明文。
二、本件聲請人經本院109年度消債清字第16號裁定自民國109年
    7月2日下午4時起開始清算程序，並命司法事務官進行清算
    程序，經本院110年度司執消債清字第18號事件於111年3月2
    2日裁定清算程序終結等事實，業經本院調取上開卷宗審核
    無訛，已堪認定。
三、兩造之意見：
　㈠聲請人表示：其並無消債條例第134條各款情節，且聲請人就
    名下財產，已盡力提供與汽機車等值之現金新台幣（下同）
    27,000元及存款726元，供法院分配予債權人，聲請人過去
    加班時數一個月曾經高達三百餘小時，加班費比本薪還多，
    此為例外之情形，無法當做聲請人每月可得之收入，聲請人
    因長期加班身體狀況每下愈況，導致膀胱、攝護腺發炎，甚
    至必須裝設尿袋始能上工，另外聲請人有雙側口腔白斑病變
    ，於110年1月7日接受口腔病變雷射手術，110年12月11日接
    受前列腺刮除手術治療，現在狀況無法維持長時數加班，加
    上109年新冠肺炎疫情爆發至今，公司訂單減少，並無加班
    需求，聲請人收入每月幾乎入不敷出，因此，債權人所受分
    配之金額，已逾聲請人聲請清算前2年每月收入與支出間之
    差額，堪認聲請人亦無消債條例第133條所規定之不免責事
    由等語。
　㈡債權人方面：
　⒈國泰世華商業銀行股份有限公司表示：請法院調查債務人目
    前收入情形，本件清算程序中，債權人分配金額僅3,975元
    ，受償金額甚微，請依消債條例第133條規定於不免責裁定
    等語。
　⒉匯豐（台灣）商業銀行股份有限公司表示：債務人積欠多家
    債權銀行債務，顯示債務人有消債條例第134條第4款之情形
    ，不應免責，另請法院調查債務人清算前2年迄今，有無消
    債條例第134條應為不免責裁定之情形。另債務人因清算程
    序終結，普債權人分配額為3,677元，請釐清是否符合消債
    條例第133條所定不應免責之規定等語。
  ⒊臺灣銀行股份有限公司表示：不同意債務人免責，請詳查債
    務人是否有不免責之事由等語。
　⒋良京實業股份有限公司表示：依鈞院108年度消債更字第51號
    裁定理由三，已認定債務人於聲請清算前2年間，收入減支
    出之餘額為289,896元，而全體債權人於清算程序中供僅受
    分配27,318元，故債務人有消債條例第133條不免責事由等
    語。
  ⒌滙誠第二資產管理股份有限公司表示：請鈞院逕依職權為裁
    定等語。
  ⒍滙誠第一資產管理股份有限公司表示：請鈞院逕依職權為裁
    定等語。
  ⒎新加坡商艾星國際有限公司台灣分公司表示：請鈞院逕依職
    權為裁定等語。
  ⒏勞動部勞工保險局未具狀表示意見。
四、經查，依107年度綜合所得稅各類所得資料清單，年度所得
    為677,172元，依稅務電子閘門財產所得調件明細，聲請人1
    08年所得714,746元，109年所得為680,493元，110年所得為
    778,153元。又依松和工業股份有限公司提出之債務人薪資
    表，107年10月至108年9月依薪資表計算合計為943,074元，
    核與聲請人於聲請狀所附財產及收入狀況說明書記載每月收
    入27,000元云云，顯然差異甚大。又查，依聲請人110年所
    得為778,153元計，每月所得為648,46元，按消債條例第64
    條之2第1項規定，債務人必要生活費用，以最近1年衛生福
    利部或直轄市政府所公告當地區每人每月最低生活費1.2倍
    定之。依衛生福利部公告111年度台灣省平均每人每月最低
    生活費用14,230元，每人每月必要生活費用為17,076元（14
    ,230×1.2＝17,076），則聲請人於法院裁定開始清算程序後
    ，其收入扣除必要生活費用仍有餘額；聲請人雖稱受有扶養
    2名子女支出共2萬元等語，然查聲請人之二名子均已成年（
    分別為87年1月、88年2月出生），尚難認有扶養之必要。再
    查，聲請人前因更生方案不予認可，經本院裁定自109年7月
    2日開始清算，則依上開所得資料計算，107年7月1日至12月
    31日為338,586元（677,172÷2＝338,586），108年為714,746
    元，109年1至6月為340,246元（680,493÷2＝340,246），此2
    年期間處分所得合計為1,393,578元，扣除其生活必要費用1
    78,387元（107至109年台灣省平均每人每月最低生活費用12
    ,388元，12,388×1.2×12個月＝178,387），以及依法應受其
    扶養者所必要生活費用148,656元（一名未成年子女12,388×
    1.2÷2×20個月＝148,656），餘額為1,066,535元（1,393,578
    -178,387-148,656＝1,066,535），而普通債權人之分配總額
    為27,726元(如卷內分配表)，聲請人經本院訊問時，亦表示
    無再其他清償金額等語，則債權人分配總額低於聲請人聲請
    清算前2年間可處分所得扣除自己所必要生活費用之數額，
    而有消債條例第133條所定不免責事由。
五、綜上所述，聲請人既有消債條例第133條所定不應免責之事
    由，且未經債權人全體同意其免責，則依消債條例第133條
    之規定，本院自應為不免責之裁定；至於聲請人受不免責之
    裁定確定後，如繼續清償達消費者債務清理條例第133條規
    定之數額，且債權人之受償額均達其等應受分配額時，或聲
    請人繼續清償債務而債權人之受償額均達其等債權額20%以
    上時，依消費者債務清理條例第141條第1項、第142條第1項
    之規定，聲請人可再行向本院聲請裁定免責，附此敘明。
中　　華　　民　　國　　111 　年　　8 　　月　　12　　日
                  民事第二庭    法　官　陳弘仁
以上正本係照原本作成。
如不服本裁定應於送達後10日內向本院提出抗告狀，並繳納抗告
費新臺幣1,000元。
中　　華　　民　　國　  111  年　   8 　  月   12   日　
　　　　　　　　               書記官　許雅涵